臺灣桃園地方法院刑事判決　　　　　　　96年度交易字第31號
公　訴　人　臺灣桃園地方法院檢察署檢察官
被　　　告　甲○○
上列被告因過失致死案件，經檢察官提起公訴（九十五年度偵字
第二六二四六號），被告於本院準備程序時，就被訴事實為有罪
之陳述，經告知簡式審判程序之旨，並聽取當事人之意見後，本
院合議庭裁定本件由受命法官獨任進行簡式審判程序，判決如下
：
    主  文
甲○○因過失致人於死，處有期徒刑壹年貳月。緩刑伍年。
    事  實
一、甲○○於民國九十五年五月二十六日晚上八時許，駕駛車牌
    號碼為六Ｂ－四一六○號自用小客車，沿桃園縣龍潭鄉○○
    路由關西往龍潭方向（即由南往北方向）行駛，甲○○明知
    汽車駕駛時，應遵守時速限制（當地速限為每小時五十公里
    ），且應注意車前狀況並隨時採取必要之安全措施，於對面
    有來車交會時，不得超車，而依當時情形，天氣晴朗、夜間
    有照明、道路乾燥無缺陷，並無不能注意之情事，甲○○於
    同日晚上八時三十分許，行經桃園縣龍潭鄉○○路○段三二
    五巷龍西幹線七十號電線桿處時，因認其同向前方車輛車速
    緩慢欲超越之，其明知對向車道已有謝成鴻騎乘車牌號碼為
    ＰＧ九－九二三號重型機車附載古蕙萍朝其行駛而來，竟仍
    貿然以高達六十公里之時速切入對向車道以超越前車，終致
    閃避不及而與謝成鴻所騎乘之機車相撞，致謝成鴻、古蕙萍
    人車倒地而受有腦部之傷害，雖經緊急送醫急救，惟謝成鴻
    、古蕙萍仍均因顱內出血而不治死亡。嗣經警據報到場處理
    ，甲○○停留於現場且在其犯罪尚未被發覺前，向警員自承
    為肇事駕駛，並接受裁判。
二、案經桃園縣政府警察局龍潭分局報請臺灣桃園地方法院檢察
    官相驗後自動檢舉起訴。
    理  由
一、訊之被告甲○○對因其過失駕駛行為，導致本件車禍事故發
    生之乙節，於警詢、偵查及本院審理時均坦承不諱，核與目
    擊證人戴智鈞、徐湘倫及林憲聖於檢察官訊問時證述相符，
    此外，復有道路交通事故現場圖、勘驗筆錄、現場照片在卷
    足憑。而被害人謝成鴻、古蕙萍確因本件車禍事故死亡乙節
    ，亦有臺灣桃園地方法院檢察署相驗屍體證明書二紙附卷可
    稽。是堪認被告自白與事實相符，應可採為本案論罪科刑之
    依據。綜上所述，本件事證明確，被告犯行洵堪認定，應依
    法論科。
二、論罪科刑部分：
  (一)按被告行為後，刑法部分條文業經修正公布，並定於民國九
    十五年七月一日施行。修正後刑法第二條第一項之規定，係
    規範行為後法律變更所生新舊法律比較適用之準據法，於修
    正後刑法施行後，應適用修正後刑法第二條第一項規定之從
    舊從輕之原則為比較，比較時，應就罪刑有關之共犯、未遂
    犯、連續犯、牽連犯、結合犯，以及累犯加重，自首減輕暨
    其他法定加減原因（如身分加減）與加減例等一切情形，綜
    其全部之結果而為比較後，整個之適用，不能割裂而分別適
    用有利益之條文（最高法院九十五年五月二十三日刑事庭第
    八次會議決議意旨參照）。本件被告行為後法律有變更，關
    於刑法第二百七十六條第一項過失致死罪法定罰金刑之最低
    度部分，由修正前刑法第三十三條第五款規定為銀元一元以
    上，依罰金罰鍰提高標準條例第一條前段提高為十倍，提高
    後再折算新臺幣為三十元以上，修正後刑法第三十三條第五
    款則修正為新臺幣一千元以上，以百元計算；再就自首減輕
    之規定，刑法第六十二條前段將自首必減輕其刑之規定，修
    正為得減輕其刑。經上開綜合比較之結果，顯以行為時法有
    利於被告，本件自應依修正後刑法第二條第一項前段之規定
    ，就上開修正部分適用行為時刑法。另刑法第五十五條想像
    競合之規定，於九十四年二月二日修正公布，並於九十五年
    七月一日施行，於九十五年七月一日施行前之規定為：「一
    行為而觸犯數罪名者，從一重處斷」；現行刑法之規定則為
    「一行為而觸犯數罪名者，從一重處斷。但不得科以較輕罪
    名所定最輕本刑以下之刑」，此項修正為法理之明文化，非
    屬法律之變更，無須比較，自應逕適用裁判時之規定；至於
    前開過失致死罪法定罰金刑之貨幣單位及數額，依修正後刑
    法施行法第一條之一第一項、第二項前段規定修正貨幣單位
    為新臺幣，數額則提高為三十倍，與修正前之貨幣單位以銀
    元計算，並依罰金罰鍰提高標準條例第一條前段之規定就其
    原定數額提高十倍後，再將銀元換算為新臺幣之比較結果，
    修正前後本罪法定罰金刑之最高度輕重相同，對被告並無有
    利、不利之情形，即無比較適用之問題，尚非刑法第二條第
    一項所指之法律變更，從而關於本罪法定罰金刑之貨幣單位
    及數額，應依一般法律適用原則，適用裁判時法，併此敘明
    之。
  (二)核被告所為係犯刑法第二百七十六條第一項之過失致死罪。
    被告一過失行為，致被害人二人死亡結果，係屬想像競合犯
    ，應從重論以一過失致死罪。又被告符合自首之規定，有桃
    園縣政府警察局道路交通事故肇事人自首情形紀錄表附卷可
    憑，為對於未發覺之犯罪自首接受裁判，爰依修正後刑法第
    六十二條前段之規定減輕其刑。爰審酌被告僅因貪圖一己之
    便利，貿然高速切入對向車道而超車，顯乏尊重他人生命之
    認知，惟其犯後坦承犯行，尚稱有悔改之意等一切情狀，量
    處如主文所示之刑。末查，刑法第七十四條緩刑之規定固亦
    於九十四年二月二日修正，於九十五年七月一日施行生效。
    惟按，犯罪在新法施行前，新法施行後，緩刑之宣告，應適
    用新法第七十四條規定，最高法院九十五年度第八次刑事庭
    會議意旨參照，是緩刑之規定，應逕適用修正後之規定，並
    無比較新舊法。經查，被告前未曾受有期徒刑以上刑之宣告
    ，此有臺灣高等法院被告前案紀錄表一件在卷可按，其因一
    時疏忽，致罹刑典，且坦承犯行，表達悔意，並與被害人家
    屬達成和解，有桃園縣楊梅鎮調解委員會調解書一份在卷足
    憑，經此教訓，應能知所警惕，而無再犯之虞，本院認其所
    受之刑之宣告以暫不執行為適當，爰併諭知緩刑五年，以啟
    自新。
據上論斷，應依刑事訴訟法第二百七十三條之一第一項、第二百
九十九條第一項前段，修正後刑法第二條第一項前段，刑法第二
百七十六條第一項，修正前刑法第六十二條前段，修正後刑法第
五十五條、第七十四條第一項第一款，刑法施行法第一條之一第
一項、第二項前段，判決如主文。
本案經檢察官董良造到庭執行職務。
中　　華　　民　　國　　96　　年　　3 　　月　　20　　日
                        臺灣桃園地方法院交通法庭
                                法  官  柯姿佐
上正本證明與原本無異。如不服本判決，應於判決送達後10日內
向本院提出上訴狀（應附繕本），上訴於臺灣高等法院。
                                書記官  蔡紫凌
中　　華　　民　　國　　96　　年　　3 　　月　　28　　日
中華民國刑法第276 條第1 項（過失致死罪）
因過失致人於死者，處2 年以下有期徒刑、拘役或2 千元以下罰
金。
